臺灣新竹地方法院民事簡易判決  
111年度竹簡字第307號
原      告  和雲行動服務股份有限公司

法定代理人  謝富來  
訴訟代理人  林鴻安  


被      告  王琛    

            陳映臻  
上列當事人間損害賠償事件，本院於民國111年8月25日辯論終結
，判決如下：
    主  文
被告王琛應給付原告新臺幣叁拾伍萬伍仟叁佰貳拾叁元，及自民
國一一一年七月二十二日起至清償日止，按年息百分之五計算之
利息。
被告陳映臻應給付原告新臺幣叁拾伍萬叁仟伍佰玖拾元，及自民
國一一一年七月二十二日起至清償日止，按年息百分之五計算之
利息。
第一、二項所命給付在新臺幣叁拾伍萬叁仟伍佰玖拾元範圍內，
如任一被告為全部或一部之給付，其餘被告於該給付範圍內免給
付之義務。
原告其餘之訴駁回。
訴訟費用由被告連帶負擔百分之七十一，餘由原告負擔。　　
本判決第一、二項得假執行。
    事實及理由
壹、程序方面
一、按訴狀送達後，原告不得將原訴變更或追加，但擴張或減縮
    應受判決事項之聲明，不在此限。又不變更訴訟標的，而補
    充或更正事實上或法律上之陳述者，非為訴之變更或追加。
    民事訴訟法第255條第1項第3款、第256條定有明文。查原告
    起訴時聲明係：㈠被告王琛應給付原告新臺幣（下同）1,733
    元，及自起訴狀繕本送達翌日起至清償日止，按年息5%計算
    之利息。㈡被告王琛、陳映臻應連帶給付原告499,000元，及
    自起訴狀繕本送達翌日起至清償日止，按年息5%計算之利息
    。㈢第二項之給付，如任一被告為給付，其餘被告就其給付
    金額之範圍內，免除給付義務。㈣訴訟費用5,510元，由被告
    王琛負擔20元，餘5,490元由被告王琛、陳映臻連帶負擔之
    。嗣變更聲明為：㈠被告王琛應給付原告500,733元，及自起
    訴狀繕本送達翌日起至清償日止，按年息5%計算之利息。㈡
    被告陳映臻應給付原告499,000元，及自起訴狀繕本送達翌
    日起至清償日止，按年息5%計算之利息。㈢第一、二項之給
    付在499,000元範圍內，如任一被告為給付，其他被告於該
    給付範圍內，免給付責任。㈣訴訟費用由被告負擔。（參本
    院111年8月25日言詞辯論筆錄）。核係補充或更正法律上之
    陳述，於法並無不合，自應准許。
二、被告王琛經合法通知，未於言詞辯論期日到場，核無民事訴
    訟法第386條各款所列情形，爰依原告之聲請，由其一造辯
    論而為判決。
貳、實體方面
一、原告主張：
（一）被告王琛於民國110年2月10日19時0分許向原告承租車牌
      號碼000-0000號租賃小客車(下稱系爭車輛)，約定租金每
      小時250元，並需負擔租賃期間之油資、通行費、維修費
      等，租賃期間非經原告事前同意並登記於合約，不得交由
      他人駕駛。詎被告王琛於租賃期間，將系爭車輛交由被告
      陳映臻駕駛，被告陳映臻於同年月11日0時31分許駕駛系
      爭車輛行經新竹市北區中山路與大同路口時，因駕駛不慎
      ，撞擊由訴外人薛誠億所駕駛之車牌號碼0000-00號自小
      客車，致系爭車輛受損。被告王琛向原告承租系爭車輛，
      尚積欠自110年2月10日19時起至同年月11日0時31分止承
      租5.5小時之租金1,375元（計算式：250元/時×5.5小時＝1
      ,375元）、油資303元（計算式：101公里×每公里3元＝303
      元）、高速公路通行費55元，共計1,733元。
（二）原告將系爭車輛交予車廠進行估價，經議價後受損之修復
      費用為460,000元。系爭車輛於事故當時，按其車輛出廠
      年份2020年5月份權威價顯示價值為630,000元，扣除車輛
      出售價131,000元，車輛財產受損價差計499,000元。相較
      維修費用大於車輛價值顯已符回復顯有重大困難及修復需
      費過鉅，原告為免車輛價值因時間經過致系爭車輛繼續貶
      損而損害擴大等，且依汽車運輸業管理規則第100條第1項
      第4款載明，出租人經營小客出出賃應遵守出租前應實施
      檢修，保持良好狀態，以符合民法第423條出租人給付義
      務，原告恪遵上開規定，系爭車輛縱使修復，亦無法再出
      租他人，原告為維護商譽，僅得將系爭車輛出售，是原告
      受有車輛交易價值減損499,000元【計算式:630,000元-13
      1,000元＝499,000元】之損害，自得請求被告王琛、陳映
      臻就上開損害負賠償責任。
（三）綜上，爰依系爭契約、債務不履行、侵權行為損害賠償之
      法律關係提起本件訴訟。並聲明：㈠被告王琛應給付原告5
      00,733元，及自起訴狀繕本送達翌日起至清償日止，按年
      息5%計算之利息。㈡被告陳映臻應給付原告499,000元，及
      自起訴狀繕本送達翌日起至清償日止，按年息5%計算之利
      息。㈢第一、二項之給付在499,000元範圍內，如任一被告
      為給付，其他被告於該給付範圍內，免給付責任。㈣訴訟
      費用由被告負擔。
二、被告部分：
（一）被告陳映臻：伊對於本件交通事故應負次要肇事責任不爭
      執，然依初步分析研判表結果伊是30%責任，對方是70%責
      任，且原告請求金額太高，能否少一點，或分期付款等語
      抗辯，並聲明：原告之訴駁回。
（二）被告王琛未曾於言詞辯論期日到場，亦未提出準備書狀作
      何聲明或陳述。
三、法院之判斷：
（一）原告主張被告王琛向原告承租系爭車輛，尚積欠租金1,37
      5元、油資303元、高速公路通行費55元，共計1,733元之
      事實，業據提出汽車出租單(小客出租賃契約書)、iRent2
      4自助租車租賃契約、被告王琛身分證、駕照、照片、國
      民身分證領補換資料查詢結果、原告網站公告列印資料、
      訂單歷程列印資料、ETAG高速公路通行費明細等為證，而
      被告王琛既未到場爭執，亦未提出書狀作何聲明或主張，
      自堪信原告此部分之主張為真實。
（二）又原告主張被告王琛向原告承租系爭車輛，依約定租賃期
      間非經原告事前同意並登記於合約，不得交由他人駕駛。
      然被告王琛於租賃期間，竟將系爭車輛交由被告陳映臻駕
      駛，嗣被告陳映臻於同年月11日0時31分許駕駛系爭車輛
      行經新竹市北區中山路與大同路口時，因駕駛不慎，撞擊
      由訴外人薛誠億所駕駛之車牌號碼0000-00號自小客車，
      致系爭車輛受損事實，亦據提出汽車出租單(小客出出租
      賃契約書)、iRent24自助租車租賃契約、汽車新領牌照登
      記書、行車執照、強制汽車責任保險電子式保險證、車損
      照片、估價單、道路交通事故當事人登記聯單、道路交通
      事故資料申請書、道路交通事故現場圖、事故現場照片等
      影本為證，並有新竹市警察局111年7月8日竹市警交字第1
      110027214號函檢送之交通事故資料在卷可稽，且為被告
      陳映臻所不爭執，被告王琛則未到場爭執，亦未提出書狀
      作何聲明或主張，亦堪信原告此部分之主張為真實。
（三）查本件交通事故之發生確係因訴外人薛誠億所駕駛之車牌
      號碼0000-00號自小客車超速、未依規定讓車（閃光紅燈
      ）之過失及被告陳映臻駕駛系爭車輛未依規定減速（閃光
      黃燈）之過失，致兩車在新竹市中山路與大同路口交叉路
      口發生碰撞，有新竹市警察局111年7月8日竹市警交字第1
      110027214號函檢送之交通事故資料在卷可稽，自堪認本
      件交通事故之發生被告陳映臻確有過失，且被告陳映臻之
      過失行為與原告所有之系爭車輛受有損害間亦具相當因果
      關係，被告陳映臻自應就其過失不法侵權行為所致原告所
      有之系爭車輛之損害，負賠償責任。又依原告與被告王琛
      間iRent24自助租車租賃契約第4條之約定，租賃期間承租
      人即被告王琛應自行駕駛，非經出租人即原告事先同意並
      登記於合約不得交由他人駕駛，亦不得擅交無駕照之他人
      駕駛，違反約定者，如另有損壞，原告即出租人得向承租
      人即被告王琛請求賠償。據此，被告王琛未經原告之同意
      而將承租之系爭車輛交由被告陳映臻駕駛，並因被告陳映
      臻之與有過失發生本件交通事故，致原告所有之系爭車輛
      受損，被告王琛自亦應負債務不履行之損害賠償責任。
（四）按因故意或過失不法侵害他人之權利者，負損害賠償責任
      ；汽車、機車或其他非依軌道行駛之動力車輛，在使用中
      加損害於他人者，駕駛人應賠償因此所生之損害；不法毀
      損他人之物者，被害人得請求賠償其物因毀損所減少之價
      額。民法第184條第1項、第191條之2、第196條分別定有
      明文。又物被毀損時，被害人除得依據民法第196條請求
      賠償外，並不排除民法第213條至第215條之適用，依民法
      第196條請求賠償物被毀損所減少之價額，得以修復費用
      為估定之標準，但以必要者為限（例如：修理材料以新品
      換舊品，應予折舊），有最高法院77年度第9次民事庭會
      議決議、73年度台上字第1574號判決足資參照。民法第19
      6條規定：不法毀損他人之物者，應向被害人賠償其物因
      毀損所減少之價額。此所謂其物因毀損所減少之價額，非
      不得以修復費用為估定之標準，因損害賠償，除法律另有
      規定或契約另有訂定外，應以填補債權人所受損害及所失
      利益為限，為民法第216條第1項所明定。故修復費用以必
      要者為限。（最高法院77年度台上字第1306號判決要旨參
      照）。查被告王琛、陳映臻均應就原告所有之系爭車輛毀
      損負損害賠償之責，已如前述。惟修復之必要費用，修理
      材料以新品換舊品，則應予折舊。而系爭車輛受損之修復
      費用為460,000元（原估價466,455元，含工資76,560元、
      零件389,895元，經議價460,000元，依議價之金額比例計
      算應含工資75,501元、零件384,499元），已據原告所自
      認，並有原告提出之估價單在卷可稽，自堪認系爭爭車輛
      受損後確得以修復，而修復之費用則為460,000元。惟系
      爭車輛係109年5月出廠，有原告提出之行車執照影本在卷
      可按，算至本件交通事故發生即損害時（即110年2月11日
      ）已使用9月，依前揭說明，以新品換舊品而更換之零件
      ，自應予以折舊。而依行政院公布之固定資產耐用年數表
      及固定資產折舊率表，非運輸業用客、貨車之耐用年數為
      5年，採定率遞減法計算折舊，每年折舊369/1000，依此
      計算系爭車輛更新零件折舊後之必要修復費用即為278,08
      9元。據此，系爭車輛之必要修復費用即為353,590元（計
      算式如下：工資75,501元＋折舊後之零件278,089元＝353,5
      90元）。原告雖主張系爭車輛維修費用為460,000元，而
      系爭車輛於未發生事故前價值約630,000元，相較維修費
      用大於車輛價值，顯已符合回復原狀顯有重大困難之情形
      ，扣除系爭車輛出售價131,000元，原告自得請求以金錢
      賠償其損害即減損之價值499,000元（計算式：630,000元
      －131,000元＝499,000元），並提出權威車訊、系爭車輛出
      售發票為憑。然原告已自認系爭車輛未發生事故前價值約
      630,000元，事故發生後之維修費用則為460,000元，顯然
      維修費用遠低於車輛價值，故原告稱維修費用大於車輛價
      值，自非屬實。又原告雖另稱依汽車運輸業管理規則第10
      0條第1項第4款規定，出租人經營小客車租賃應遵守出租
      前應實施檢修，保持良好狀態，要符合民法第423條出租
      人給付義務，系爭車輛經過車禍受有嚴重損害，即便回復
      原狀，出租人為恪遵前開規定，即便修復，也不敢再將有
      受損的車輛出租給下一個客人，因為維修都有紀錄，萬一
      再發生事故，損害發生過大，原告可能會負有相關的民、
      刑事責任，原告為了維護商譽，這種車輛只能出售云云。
      然此係原告將系爭車輛出售之動機，亦尚與系爭車輛是否
      回復原狀有重大困難無涉。據此，原告主張系爭車輛維修
      費用大於車輛價值，即屬回復原狀顯有重大困難，而得依
      民法第215條規定請求以金錢賠償其損害，即依未發生事
      故前價值630,000元，扣除出售價131,000元，而請求賠償
      減損之價值499,000元云云，即非有據。又被害人如能證
      明其物因毀損所減少之價額，「超過必要之修復費用」時
      ，就其差額，固仍得請求賠償。而依民法第196條規定，
      命加害人向被害人賠償其物因毀損所減少之價額，其額數
      應以該物受損後之價值與毀損前原來之價值比較決定之（
      最高法院73年度台上字第1574號判決意旨參照）。然原告
      並未主張及舉證系爭車輛因毀損修復後所減少之價額是否
      超過必要之修復費用，而就其差額請求賠償，是原告稱系
      爭車輛就算修復，也有交易折價的問題云云，亦不足採信
      。
（五）次按，不真正連帶債務，係數債務人基於不同之債務發生
      原因，就同一內容之給付，對於同一債權人各負全部給付
      義務，因一債務人給付，他債務人即同免其責任。其各債
      務發生之原因既有不同，僅因相關法律關係偶然競合，致
      對同一債權人負同一內容之給付。經查，本件被告陳映臻
　　　就系爭車輛之損害賠償責任係基於不法侵權行為，而被告
      王琛之損害賠償責任則係基於契約之債務不履行，雖給付
      目的相同，然係原因不同之不真正連帶關係，被告二人自
      應就系爭車輛毀損之損害即必要修復費用353,590元負不
      真正連帶責任。
（六）綜上，原告依契約、債務不履行、侵權行為損害賠償之法
      律關係，請求被告王琛給付355,323元（計算式：1,733元
      ＋353,590元＝355,323元），及自起訴狀繕本送達翌日即11
      1年7月22日起至清償日止按年息5%計算之遲延利息；被告
      陳映臻給付353,590元，及自起訴狀繕本送達翌日即111年
      7月22日起至清償日止按年息5%計算之遲延利息；前開之
      給付在353,590元範圍內，如其中任一被告為給付，其他
      被告於該給付範圍內即同免給付責任，為有理由，應予准
      許。至逾上開範圍以外之請求，則為無理由，應予駁回。
四、假執行宣告：本件係依民事訴訟法第427條第1項適用簡易訴
    訟程序所為被告部分敗訴之判決，就被告敗訴部分，應依職
    權宣告假執行。
五、訴訟費用負擔之依據：民事訴訟法第79條、第85條第2項。
中    華    民    國   111    年     9    月     15   日
                  新竹簡易庭    法  官  汪銘欽
以上正本係照原本作成。
如對本判決上訴，須於判決送達後20日內向本院提出上訴狀。如
委任律師提起上訴者，應一併繳納上訴審裁判費。
中    華    民    國   111    年     9    月     15   日
                                書記官  周育瑜